【裁判字號】    99,聲,1538
【裁判日期】    990907
【裁判案由】    聲請具保停止羈押
【裁判全文】
臺灣高雄地方法院刑事裁定              99年度聲字第1538號
聲  請  人
即  被  告  甲○○
指定辯護人  陳炳彰律師
上列被告因毒品危害防制條例案件（99年度訴字第434 號），聲
請具保停止羈押，本院裁定如下：
    主  文
聲請駁回。
    理  由
一、聲請意旨略以：被告甲○○對於製造第二級毒品未遂罪已認
    罪，且本件已辯論終結，羈押原因亦已消滅。被告另案製造
    毒品案件也已改判持有毒品。至被告通聯紀錄中稱：「有香
    港友人安排出國等語」，係被告與香港友人談及醫治疾病，
    而非安排逃亡。且被告年邁父親身體不適，被告膝下又有2
    子要養育，家中經濟拮据，無法請人幫忙照料，希望能暫時
    具保，照料家中父母親與2 子。為此具保聲請停止羈押。
二、按被告及得為其輔佐之人或辯護人，得隨時具保向法院聲請
    停止羈押，刑事訴訟法第110 條第1 項定有明文。然法院准
    許具保停止羈押之聲請，其要件應以被告雖有刑事訴訟法第
    101 條第1 項各款或第101 條之1 第1 項所示之羈押原因，
    但已無羈押之必要；或另有同法第114 條各款所示之情形，
    始得為之。倘被告猶具刑事訴訟法第101 條第1 項各款或第
    101 條之1 第1 項所示之羈押原因，且有羈押之必要，此外
    復查無同法第114 條各款所示不得駁回具保聲請停止羈押之
    情形者，法院即不應准許具保停止羈押。次按刑事訴訟法第
    101 條第1 項所定：「被告經法官訊問後，認為犯罪嫌疑重
    大，而有左列情形之一，非予羈押，顯難進行追訴、審判或
    執行者，得羈押之︰一、逃亡或有事實足認為有逃亡之虞者
    。二、有事實足認為有湮滅、偽造、變造證據或勾串共犯或
    證人之虞者。三、所犯為死刑、無期徒刑或最輕本刑為五年
    以上有期徒刑之罪者。」考諸上揭第3 款規定之法理，實係
    因被告所犯為死刑、無期徒刑或最輕本刑為5 年以上有期徒
    刑之罪，可以預期將受重刑宣判，其為規避刑罰之執行而妨
    礙追訴、審判程序進行之可能性增加，國家刑罰權有難以實
    現之危險，是為防免其實際發生，在此維持重大之社會秩序
    及增進重大之公共利益之限度內（憲法第23條），乃具有正
    當性。從而，基於憲法保障人民身體自由之意旨，被告犯上
    開重罪條款且嫌疑重大者，仍應有相當理由認為其有逃亡、
    湮滅、偽造、變造證據或勾串共犯或證人等之虞，法院斟酌
    命該被告具保、責付或限制住居等侵害較小之手段，均不足
    以確保追訴、審判或執行程序之順利進行，此際予以羈押，
    方堪稱係屬維持刑事司法權有效行使之最後必要手段。是被
    告縱然符合上揭第3 款之羈押事由，法官仍須就犯罪嫌疑是
    否重大、有無羈押必要、有無不得羈押之情形予以審酌，非
    謂一符合該款規定之羈押事由，即得予以羈押，業經司法院
    釋字第665 號解釋釋明在案。惟上揭所稱「相當理由」，與
    同條項第1 款、第2 款法文內之「有事實足認有…之虞」（
    學理上解釋為「充分理由」）尚屬有間，其條件當較寬鬆。
    良以重罪常伴有逃亡、滅證之高度可能，係趨吉避凶、脫免
    刑責、不甘受罰之基本人性，倘一般正常之人，依其合理判
    斷，可認為該犯重罪嫌疑重大之人具有逃亡或滅證之相當或
    然率存在，即已該當「相當理由」之認定標準，不以達到充
    分可信或確定程度為必要。以量化為喻，若依客觀、正常之
    社會通念，認為其人已有超過百分之五十之逃亡、滅證可能
    性者，當可認具有相當理由認為其有逃亡、滅證之虞。此與
    前2 款至少須有百分之八十以上，始足認有該情之虞者，自
    有程度之差別。再其認定，固不得憑空臆測，但不以絕對客
    觀之具體事實為限，若有某些跡象或情況作為基礎，即無不
    可。至相關之事實或跡象、情況，鑑於此非屬實體審判之核
    心事項，自以自由證明為已足，並不排斥傳聞證據，斯不待
    言（最高法院98年度台抗字第668 號裁定參照）。
三、被告甲○○因涉嫌共同製造第二級毒品未遂罪，前經本院訊
    問後，認犯罪嫌疑重大，且有逃亡之虞，所犯復屬最輕本刑
    5 年以上有期徒刑之罪，非予羈押，顯難進行審判，而有羈
    押必要，爰依刑事訴訟法第101 條第1 項第1 款、第3 款規
    定，自民國99年3 月24日執行羈押在案，並於同年6 月24日
    及8 月24日起延長羈押2 月2 次。經查，被告涉嫌共同製造
    第二級毒品未遂罪及變造國民身分證罪，業據其坦承不諱，
    並經本院於99年8 月30日判決應執行有期徒刑4 年在案，足
    認被告犯罪嫌疑確屬重大，又被告涉嫌共同製造第二級毒品
    未遂罪部分，係最輕本刑為5 年以上有期徒刑之重罪；且其
    與共犯林常輝簡訊通聯中亦稱：「我快點弄一弄我要出國了
    …我香港的朋友他老闆在我們這有合資醫院跟藥廠的，我朋
    友他老闆對我很好也很疼我，一聽到我出事他馬上先安排我
    出國」等語（偵查卷二第48頁），有事實足認有逃亡之虞，
    再審酌本件雖已辯論終結且經宣判，惟羈押之目的在保全刑
    事偵查、審判及執行之進行，並確保刑事偵查及審判機關得
    以依法從事犯罪事實之調查與認定，而本件辯論終結、宣判
    後，仍有經上訴審理之可能性及擔保執行之必要性，是本院
    綜合上情，認有相當理由足認其有棄保逃亡之虞，且經本院
    斟酌命被告具保、責付或限制住居等侵害較小之手段，均不
    足以確保審判或執行程序之順利進行，非予以羈押，難以進
    行審判，仍有繼續羈押之必要。此外，本件亦無同法第114
    條各款所示不得駁回具保聲請停止羈押之情形。從而，被告
    具保停止羈押之聲請，尚難准許，應予駁回。
四、爰依刑事訴訟法第220 條，裁定如主文。
中    華    民    國    99    年    9     月    7     日
             刑事第四庭   審判長法  官  方百正
                                法  官  謝文嵐
                                法  官  郭任昇
以上正本證明與原本無異。
如不服本裁定，應於收受送達後5 日內向本院提出抗告狀。
中    華    民    國    99    年    9     月    7     日
                                書記官  葉玉芬

司法院資訊處製作；財團法人民間司法改革基金會備份。
